【裁判字號】    99,交易,431
【裁判日期】    990903
【裁判案由】    過失傷害
【裁判全文】
臺灣板橋地方法院刑事判決             99年度交易字第431號
公  訴  人  臺灣板橋地方法院檢察署檢察官
被      告  乙○○
上列被告因過失傷害案件，經檢察官提起公訴（99年度偵緝字第
1496號），本院判決如下：
    主  文
乙○○犯過失傷害罪，處有期徒刑肆月，如易科罰金，以新臺幣
壹仟元折算壹日。
    事  實
一、乙○○原領有小型車普通駕駛執照，惟於民國95年9 月1 日
    遭吊銷，其明知無駕駛執照者，不得駕車行駛，竟於98年6
    月17日12時50分許，駕駛車號CL-4962 號自小客車，沿臺北
    縣三重市○○街往忠孝橋方向行駛，行經過圳街與該街7 巷
    之無號誌交岔路口時，本應注意汽車行經無號誌之交岔路口
    時，應減速慢行，作隨時停車之準備，且汽車行駛時，駕駛
    人應注意車前狀況，並隨時採取必要之安全措施，而依當時
    天候晴、有日間自然光線、柏油路面乾燥、無缺陷或其他障
    礙物、視距良好及其智識能力正常等情形，並無不能注意之
    情事，竟疏未注意車前狀況且未減速慢行，作隨時停車之準
    備，即貿然駛入上開交岔路口，適有甲○○因行動不便以電
    動輪椅代步，沿過圳街7 巷往臺北縣三重市○○路○ 段43巷
    方向通行，正在通過上開交岔路口，乙○○所駕自小客車左
    前車頭遂撞擊甲○○所乘坐之電動輪椅右側，甲○○因而摔
    倒在地，受有右側肱骨骨折、右側第七肋骨骨折等傷害。乙
    ○○肇事後留在現場，於有偵查犯罪職權之機關或公務員僅
    知悉犯罪事實，尚不知犯罪人為何人前，即向前來現場處理
    之警員坦承肇事而接受裁判。
二、案經甲○○訴請臺灣板橋地方法院檢察署檢察官偵查起訴。
    理  由
一、按被告乙○○所犯係最重本刑為3 年以下有期徒刑、拘役或
    專科罰金之罪，屬刑事訴訟法第376 條第1 款所列之罪之案
    件，依同法第284 條之1 規定，第一審得由法官獨任進行審
    判程序，合先敘明。
二、訊據被告固坦承曾於上開時、地駕駛自小客車與告訴人發生
    車禍，告訴人因而受傷之事實，惟矢口否認有何過失傷害犯
    行，辯稱：伊當時看到告訴人過來就趕快煞車停下來，是停
    車後告訴人撞到伊云云。經查：
  (一)程序方面：
  1.證人甲○○曾於檢察官偵查中到庭具結作證，其向檢察官所
    為之言詞陳述，並無證據證明有何顯不可信之情況，且與本
    案待證事實相關，依刑事訴訟法第159 條之1 第2 項規定，
    得為證據。
  2.證人甲○○於警詢時所述，及卷附道路交通事故現場圖、道
    路交通事故調查報告表（一）、（二）、臺北縣立醫院編號
    0000000 號診斷證明書各1 份，均屬被告以外之人於審判外
    之言詞或書面陳述，而公訴人及被告就上開言詞或書面陳述
    ，均於審判程序同意作為證據（見本院99年8 月18日審判筆
    錄），本院審酌該等言詞或書面陳述作成之情形均屬正常，
    並無違反法定程序或不當之情形，且與待證事實相關，認適
    當作為證據，故上開言詞或書面陳述依刑事訴訟法第159 條
    之5 第1 項規定，均具有證據能力。
  (二)實體方面：
  1.被告於98年6 月17日12時50分許，駕駛車號CL-4962 號自小
    客車沿臺北縣三重市○○街往忠孝橋方向行駛，進入過圳街
    與該街7 巷之無號誌交岔路口後，在該路口內，上開自小客
    車左前車頭保險桿處與自左前方而來，由告訴人甲○○所乘
    坐之電動輪椅（沿過圳街7 巷往臺北縣三重市○○路○ 段43
    巷方向通行，正在通過上開路口）右側發生撞擊，告訴人因
    而摔倒在地，受有右側肱骨骨折、右側第七肋骨骨折等傷害
    之事實，業據被告坦承不諱，核與證人即告訴人甲○○於警
    、偵訊時所證述之情節（見臺灣板橋地方法院檢察署98年度
    發查字第186 號偵查卷〈下稱偵二卷〉第9-10之1 、14頁、
    98年度他字第6236號偵查卷第20-21 頁）相符，復有道路交
    通事故現場圖、道路交通事故調查報告表（一）、（二）、
    臺北縣立醫院編號0000000 號診斷證明書各1 份、車禍現場
    及上開自小客車、電動輪椅照片共10張（見偵二卷第11-13
    、16-20 、27頁）附卷可稽，堪認屬實。至被告雖否認就本
    件車禍之發生有過失，並以前詞置辯，惟證人即告訴人甲○
    ○已於警詢時證稱：伊當時準備穿越十字路口直行，先停下
    來等待，確定左右無來車後便往前行駛，因為伊電動輪椅車
    的車速緩慢，於行駛至路中央時，伊發現被告所駕汽車疾駛
    而來完全沒有減速，當時伊已經穿越道路無法閃避，就被直
    接撞上，導致電動輪椅車被撞翻，人也飛出車外等語（見偵
    二卷第10頁），又被告曾於警詢時自承：伊所駕自小客車撞
    擊的部位是前保險桿偏左邊，保險桿及左前霧燈受損等語（
    見偵二卷第15頁），足認告訴人所乘坐之電動輪椅到達被告
    所駕自小客車前方，在該車行進路線上時，該自小客車未完
    全靜止，仍在繼續前進，始會以左前車頭（左前方保險桿）
    處與前開電動輪椅發生撞擊，而非以左側車身與該電動輪椅
    發生撞擊，是被告所辯伊看到告訴人過來就趕快煞車停下來
    ，是停車後告訴人撞到伊云云，與事實不符，不足採信。
  2.按汽車行經無號誌之交岔路口，應減速慢行，作隨時停車之
    準備。又汽車行駛時，駕駛人應注意車前狀況，並隨時採取
    必要之安全措施。道路交通安全規則第93條第1 項第2 款、
    第94條第3 項分別定有明文。又依卷附道路交通事故調查表
    （一）所示，當時外在狀況為天候晴、有日間自然光線、柏
    油路面乾燥、無缺陷或其他障礙物、視距良好，且依其智識
    、能力，被告並無不能注意之情形，竟疏未注意於此，貿然
    駛入上開無號誌之交岔路口，致與告訴人所乘坐之電動輪椅
    發生撞擊，被告就上開車禍之發生顯有過失。再查，告訴人
    因本件車禍摔倒在地，受有如事實欄所示之傷害，已如前述
    ，則被告之過失行為與告訴人之受傷結果間，自有相當因果
    關係。綜上所述，本件事證明確，被告犯行堪予認定。
三、核被告所為，係犯刑法第284 條第1 項前段之過失傷害罪。
    查被告於本件車禍發生時並無汽車駕駛執照（原有之小型車
    普通駕駛執照已於95年9 月1 日遭吊銷，迄至本件車禍發生
    時仍未重新考領汽車駕駛執照），業據被告自承在卷，並有
    證號查詢汽車駕駛人表1 份（見偵二卷第24頁）在卷可佐，
    被告係汽車駕駛人，無駕駛執照駕車，因而致人受傷，依法
    應負刑事責任，就其所犯過失傷害犯行，應依道路交通管理
    處罰條例第86條第1 項之規定，加重其刑。又被告肇事後留
    在現場，於有偵查犯罪職權之機關或公務員僅知悉犯罪事實
    ，尚不知犯罪人為何人前，即向前來現場處理之警員坦承肇
    事，有臺北縣政府警察局三重分局道路交通事故肇事人自首
    情形記錄表1 份（見偵二卷第22頁）在卷可考，嗣並接受裁
    判，合乎自首之要件，爰依刑法第62條前段規定，減輕其刑
    ，並依同法第71條第1 項規定先加後減之。爰審酌被告駕駛
    自小客車上路，本應謹慎注意遵守交通規則，以維其他參與
    道路交通者之安全，竟疏未注意車前狀況及行經無號誌之交
    岔路口時應減速慢行，作隨時停車之準備，即貿然駛入上開
    交岔路口，致發生本件車禍，告訴人因而受有如前所述之傷
    害，且被告迄未與告訴人達成和解，賠償告訴人所受之損害
    ，及被告過失程度、犯後態度、告訴人所受傷勢等一切情狀
    ，量處如主文所示之刑，並諭知易科罰金之折算標準，以資
    懲儆。
據上論斷，應依刑事訴訟法第284 條之1 、第299 條第1 項前段
，刑法第284 條第1 項前段、第62條前段、第41條第1 項前段，
刑法施行法第1 條之1 ，道路交通管理處罰條例第86條第1 項，
判決如主文。
本案經檢察官王家春到庭執行職務。
中    華    民    國    99    年    9     月    3     日
                      交通法庭  法  官  楊筑婷
如不服本判決應於收受本判決後10日內向本院提出上訴書狀，並
應敘述具體理由，如未敘述上訴理由者，應於上訴期間屆滿後20
日內補提理由書狀於本院（均須按他造當事人之人數附繕本）「
切勿逕送上級法院」。
                                書記官  傅淑芳
中    華    民    國    99    年    9     月    3     日
附錄本案判決論罪科刑法條：
中華民國刑法第284條第1項
因過失傷害人者，處6 月以下有期徒刑、拘役或5 百元以下罰金
。致重傷者，處1 年以下有期徒刑、拘役或5 百元以下罰金。

司法院資訊處製作；財團法人民間司法改革基金會備份。
